臺灣桃園地方法院民事判決　九十年重訴字第五七五號
　　原　　　告　乙○○
　　被　　　告　甲○○
右當事人間請求損害賠償事件，經原告提起刑事附帶民事訴訟，由本院刑事庭裁定移
送前來（九十年度交重附民字第一五號），本院判決如左：
    主    文
被告應給付原告新台幣壹佰萬零柒仟零柒拾伍元及自民國九十年七月二十九日起至清
償日止，按年息百分之五計算之利息。
原告其餘之訴駁回。
訴訟費用由被告負擔八分之三，餘由原告負擔。
本判決第一項於原告以新台幣拾萬陸仟元供擔保後，得假執行。
原告其餘假執行之聲請駁回。
    事    實
甲、原告方面：
一、聲明：
  (一)被告應給付原告新台幣（下同）八百六十一萬八千五百零二元及自民國（下同）
    九十年七月二十九日起至清償日止，按年息百分之五計算之利息。
  (二)原告願供擔保，請准宣告假執行。
二、陳述：被告於九十年一月十日凌晨酒後駕駛車號Ｖ七－九五二七號自小客車，於
    同日凌晨一時三十分許，行經桃園縣中壢市興和里下興南二九之三號前之彎道前
    時，跨越道路中心線駛入對向車道，撞及對向車道由原告騎乘車號為ＨＳＪ－三
    八二號之重型機車，致原告受有脾臟破裂、左骨股骨折、左橈骨骨折及左第五掌
    骨骨折等傷害，經送醫後因傷勢嚴重，施行手術將脾臟切除，並住院治療至九十
    年一月二十九日始出院，依侵權行為損害賠償法則，被告即應賠償原告因此所受
    之醫療費用、減少勞動能力損害及精神慰撫金。茲分述如下：
  (一)醫療費用：原告所受傷勢之醫療費用共計二十四萬四千七百五十一元，因被告已
    支付三萬五千五百二十六元，故請求被告給付醫療費用二十萬九千二百二十五元
    。
  (二)勞動能力損失：原告於九十年一月九日事故發生後，即因傷勢嚴重必須將脾臟切
    除，嗣原告於九十年一月二十九日出院，醫師並囑咐原告應再修養半年至同年七
    月二十八日，是原告於前開住院就醫及休養期間完全無法工作，就此被告自應負
    全部之賠償責任，而原告現以自有大貨車靠行載貨為業，每月之平均收入為六萬
    元，經計算原告就此期間所受工作損失為三十九萬八千元，另查原告之脾臟因上
    開事故切除，依「勞工保險殘廢給付表」所示，已相當於九級殘廢，再依「各級
    殘廢等級喪失或減少勞動能力比率表」之規定，原告所喪失之勞動能力為百分之
    五十三點八三，而原告於前開休養期滿時甫屆三十三歲，以強制退休年齡六十歲
    計算，原告尚有二十七年之工作時間，經計算後原告就此部分所受之損失為六百
    五十一萬一千二百七十七元，是原告所受勞動能力之損害共計六百九十萬九千二
    百七十七元。
  (三)精神慰撫金：原告正值青年，前途璀璨，然因此次事故脾臟切除，且必須終生服
    用藥物以抑制病情，其精神之苦痛筆墨難以形容，爰請求一百五十萬元之精神慰
    撫金。
  (四)以上三項合計為被告應給付原告八百六十一萬八千五百零二元，爰依侵權行為之
    法律關係訴請被告給付前揭賠償金額及自九十年七月二十九日起至清償日止，按
    年息百分之五計算之利息。
三、證據：提出醫療費用明細表、天晟醫院診斷證明書、長庚紀念醫院診斷證明書、
    汽車買賣契約書、行車執照各一件、靠行合約書、天晟醫院醫療費用收據各三件
    、長庚紀念醫院醫療費用收據、華城工業股份有限公司運費明細表各十件（以上
    均為影本）為證。
乙、被告方面：
一、聲明：原告之訴駁回。
二、陳述：對原告主張被告於前揭時、地酒後駕車駛入對向車道致生系爭車禍等情不
    爭執，惟辯稱原告所請求之精神慰撫金額實屬過高，且伊甫出監，無力清償系爭
    損害賠償債務，願以七十五萬元之金額與原告和解。
丙、本院依職權向財團法人長庚醫院及天晟醫院函查原告因系爭車禍而切除脾臟，該
    手術後對其身體健康之影響為何？有無任何後遺症？是否需終身服用藥物控制病
    情？且其勞動能力是否因而喪失或減少等事宜，並調閱本院九十年度交易字第二
    一三號公共危險等刑事卷宗。
    理　　由
一、本件原告於起訴狀請求判決被告給付原告一千三百二十五萬九千八百七十九元及
    自九十年七月二十九日起至清償日止，按年息百分之五計算之利息，繼於本院審
    理中減縮聲明為被告應給付原告八百六十一萬八千五百零二元及前揭法定遲延利
    息，此係減縮應受判決事項之聲明，核與民事訴訟法第二百五十五條第一項第三
    款規定相符，應予准許，合先敘明。
二、原告主張被告於右開時、地酒後駕車駛入對向車道，撞及原告所騎乘車號重型機
    車，致其受有脾臟破裂、左股骨骨折、左橈骨骨折及左第五掌骨骨折等傷害之事
    實，業據其提出天晟醫院診斷證明書、長庚紀念醫院診斷證明書各一件為證，並
    為被告所不爭。且上開事實亦經被告迭次於警訊、偵查及本院刑事庭審理時坦承
    不諱，復有道路交通事故調查報告表、現場肇事照片等附於本院九十年度交易字
    第二一三號刑事卷可稽。被告駕駛自用小客車，由桃園縣大園鄉往中壢市方向行
    駛，於前揭時、地因酒後駕車，以八十公里以上之速度行經彎道，致車輛失控衝
    入對向車道，撞及原告所騎乘之機車，使原告受有左股骨粉碎性骨折、左橈骨骨
    折、左手掌骨折、腹部挫傷併內出血等傷害，被告之行為有過失甚明，且其過失
    行為與原告所受傷害間具有相當因果關係。又被告刑事部分之過失傷害及服用酒
    類不能安全駕駛罪，業經本院刑事庭分別判處有期徒刑四月及六月，定應執行刑
    九月確定，此經本院依職權調閱本院九十年度交易字第二一三號刑事卷查明屬實
    。綜上所述，應堪信原告此部分之主張為真實。
三、按因故意或過失，不法侵害他人之權利者，負損害賠償責任；不法侵害他人之身
    體、健康、名譽、自由、信用、隱私、貞操或不法侵害其他人格法益而情節重大
    者，被害人雖非財產上之損害，亦得請求賠償相當之金額，民法第一百八十四條
    第一項前段、第一百九十五條第一項前段分別定有明文。被告因過失不法侵害原
    告之身體，已如前述，對於原告因此所受之損害，自應負賠償責任。以下就原告
    所得請求之金額分別說明之：
  (一)醫療費用部分：
    原告主張因此次事故支出醫療費用共計二十四萬四千七百五十一元之事實，業據
    原告提出天晟醫院醫療費用收據及長庚紀念醫院醫療費用收據等為證，其中除印
    花稅一百五十元因非治療上所支付，不得請求外，其餘費用依原告所受傷害及各
    收據載明治療費別，均屬治療上必要之費用，被告對此亦不爭執，則原告因系爭
    車禍支出之醫療費用合計為二十四萬四千六百零一元，惟原告自承被告已給付醫
    療費用三萬五千五百二十六元，是原告得請求被告給付之醫療費用應為二十萬九
    千零七十五元。
  (二)工作薪資損失部分：
    查原告主張其為靠行之大貨車司機，每月收入六萬元，因系爭車禍事故致六個月
    無法工作等情，業據其提出診斷證明書、汽車買賣合約書、靠行合約書、行車執
    照、運費明細表等為證，並為被告所不爭，且原告於九十年一月十五日因本件車
    禍至財團法人長庚紀念醫院急診、住院治療，診斷為左股骨粉碎性骨折、左橈骨
    骨折、左第五掌股骨折及腹部脾臟破裂（外院切除）等傷害，於九十年五月九日
    至長庚醫院回診時，骨折尚未癒合，後續仍須拔除掌骨鋼釘及股骨遠端鋼釘，一
    般而言，拔除鋼釘後約經半年至一年之休養應可回復司機工作等情，有財團法人
    長庚紀念醫院九十一年五月二十一日（９１）長庚院法字第三八一號函可稽，自
    堪認原告自九十年一月十日起至同年七月二十八日止確實無法工作，是其請求被
    告給付於前揭期間因受傷不能工作所減少之工作損失三十九萬八千元【６０００
    ０＊（６＋１９／３０）＝３９８０００】，即應准許。
  (三)減少勞動能力損失部分：
    原告主張其因上開事故切除脾臟，喪失勞動能力百分之五十三點八三，自前開休
    養期間屆滿時起至原告年滿六十歲強制退休之期間，原告計有六百五十一萬一千
    二百七十七元之勞動能力損失。經查，本院依職權分向財團法人長庚紀念醫院及
    天晟醫院就原告因本件事故摘除脾臟後，對其勞動能力是否造成減損之事宜為查
    詢，其中財團法人長庚醫院函覆稱：脾臟切除者，於少數病患（約百分之一至百
    分之二）日後可能發生細菌感染，絕大多數不會有明顯不利健康之影響，脾臟切
    除並不影響駕駛之工作能力，惟開刀之傷口或於長時間駕駛時有不適感等語；另
    天晟醫院則函覆稱：原告經本院施予脾臟破裂切除手術，依勞工保險殘廢給付標
    準表比照，原告所受傷是身體障害之狀態應符胸腹部障害項目：４８「喪失脾臟
    或一側腎臟者」，殘廢等級：九，給付標準：二八○日，依各殘廢等級喪失或減
    少勞動能力比率表九等殘廢擬定減少勞動能力程度為百分之五十三點八三，惟對
    商人、公務員、教員等智力勞動者，並不完全可以適用，脾臟切除手術依目前醫
    學實務尚無明顯後遺症或需終身服用藥物控制病情情事等語，此有長庚醫院九十
    一年五月二十一日（９１）長庚院法字第三八一號函及天晟醫院九十一年五月六
    日天晟字第一○五○六○一號函各一件在卷可憑，本院審酌前揭財團法人長庚紀
    念醫院之函覆乃係針對脾臟摘除後之患者所為勞動能力減損之評估，又脾臟之功
    能於胎兒時期為主要之造血器官，成人後轉變為血液過濾站及淋巴器官，然因人
    體中仍有淋巴結，仍可抵抗外來病菌，於脾臟摘除後，尚不致影響人體之正常運
    作，且天晟醫院亦函稱脾臟切除手術依目前醫學實務尚無明顯後遺症或需終身服
    用藥物控制病情等情，認以財團法人長庚紀念醫院之鑑定意見為可採。至天晟醫
    院雖稱摘除脾臟者之勞動能力減損百分之五十三點八三，然其認定依據係以脾臟
    喪失相當於勞工保險條例第五十三條所附「各殘廢等級給付標準」所示之九級殘
    廢，而概稱原告減少勞動能力百分之五十三點八三，惟查，前揭各級殘廢等級表
    係規範被保險勞工因受傷或疾病致身體遺存障害之殘廢給付之標準，並非計算減
    少勞動能力百分比之計算表，天晟醫院並未特定就脾臟切除之患者為勞動能力減
    少之評估，逕以原告脾臟切除相當於「各殘廢等級給付標準」所示之九級殘廢，
    認勞動能力減損百分之五十三點三八之鑑定意見，則尚難予以採信。職是，本院
    認原告於施行摘除脾臟手術後，並未達於喪失勞動能力之程度，故其請求減少勞
    動能力損失乙節，即不應准許。
  (四)精神慰撫金部分：
    本件原告正值年輕有為之時，因本件車禍受有多處骨折之傷害，並因脾臟破裂而
    摘除脾臟，且自九十年一月十日發生車禍後，歷時半年餘始治癒腳傷，所受身心
    痛苦非輕。又原告為國中畢業，從事大貨車司機，月入六萬元，被告則為專科肄
    業，原為汽車銷售員，年薪約三、四十萬元等情，為兩造所自承。爰併審酌兩造
    之職業、教育程度、經濟能力等一切情狀，認原告請求非財產上損害賠償以四十
    萬元為適當，逾此部分之請求，不應准許。
四、綜上所述，原告基於侵權行為之損害賠償請求權，請求被告賠償一百萬七千零七
    十五元，及自九十年七月二十九日起至清償日止，按年息百分之五計算之利息，
    洵屬正當，應予准許。逾此部分所為之請求，自非正當，應予駁回。
五、原告陳明願供擔保，聲請宣告假執行，就其勝訴部分，經核無不合，爰酌定相當
    擔保金額准許之；至原告敗訴部分，其假執行之聲請，已失所附麗，應予駁回。
六、本件事實已臻明確，兩造其餘攻擊防禦方法及證據經予審酌，核與判決結果不生
    影響，爰不再逐一論述，併此敘明。
七、據上論結，本件原告之訴為一部有理由，一部無理由，依民事訴訟法第第七十九
    條但書，判決如主文。
中　　　華　　　民　　　國　　九十一　　年　　　七　　　月　　　三　　　日
                                臺灣桃園地法院民事第二庭
~B法　　　官　劉佩宜
右為正本，係照原本作成。
如對本判決上訴，須於判決送達後廿日內向本院提出上訴狀
中　　　華　　　民　　　國　　九十一　　年　　　七　　　月　　　十　　　日
~B法院書記官　徐永本
